臺灣臺南地方法院刑事判決
111年度訴字第788號
公  訴  人  臺灣臺南地方檢察署檢察官
被      告  張傑鈞



上列被告因詐欺等案件，經檢察官提起公訴（109年度偵緝字第1
012號），因被告於準備程序中就被訴事實為有罪之陳述，經本
院告知簡式審判程序之旨，並聽取被告及公訴人之意見後，經合
議庭裁定依簡式審判程序審理，判決如下：
    主      文
丁○○以網際網路對公眾散布而詐欺取財罪，共貳罪，各處有期徒
刑壹年壹月。應執行有期徒刑壹年貳月。
民國109年3月6日「正式融資合約與現金保管條」上訂立合約人
「乙方」欄位所偽造「張文傑」之簽名貳枚及指印肆枚，均沒收
；未扣案之犯罪所得新臺幣伍萬元沒收，於全部或一部不能沒收
或不宜執行沒收時，追徵其價額。
    事實及理由
壹、程序部分：
    本件被告丁○○所為，係犯死刑、無期徒刑、最輕本刑為3年
    以上有期徒刑以外之罪，其於本院審理中就被訴事實為有罪
    之陳述（本院卷第39、46、49頁），經本院告知簡式審判程
    序之旨，並聽取公訴人、被告之意見後，本院認為適宜進行
    簡式審判程序，依刑事訴訟法第273條之1第1項規定，裁定
    進行審判程序。是本案之證據調查，依同法第273條之2規定
    ，不受同法第159條第1項、第161條之2、第161條之3、第16
    3條之1及第164條至第170條所規定證據能力認定及調查方式
    之限制；並得依同法第310條之2之準用同法第454條之規定
    製作略式判決書（僅記載「證據名稱」），合先敘明。
貳、實體部分：
一、本件犯罪事實及證據，均引用檢察官起訴書之記載（如附件
    ）。
二、如檢察官起訴書所載之犯罪事實，業據被告於本院審理時坦
    承不諱（本院卷第39、46、49頁），並經證人即告訴人甲○○
    （警卷第11至15、17至18頁、偵一卷第79至80頁）、丙○○（
    警卷第19至23、25至26頁、偵一卷第79至80頁）分別於警詢
    及偵查時證述明確。且有①告訴人2人與被告之對話紀錄（警
    卷第47至91頁）、②告訴人2人簽立之「正式融資合約與現金
    保管條」及本票各1份（警卷第27至29、31至33頁）、③甲○○
    之內政部警政署反詐騙諮詢專線紀錄表、新北市政府警察局
    新莊分局 新莊派出所受理刑事案件報案三聯單、受理各類
    案件紀錄表（警卷第93至101頁）、④告訴人2人之贓物認領
    保管單2紙（警卷第43、45頁）及⑤被告之臺南市政府警察局
    第二分局扣押筆錄、扣押物品目錄表、扣押物品收據（警卷
    第35至41頁）等資料在卷可參，足見被告上開任意性之自白
    ，核與事實相符，堪可採信。是本件事證明確，被告之犯行
    洵堪認定，均應依法論科。
三、論罪科刑：
（一）按刑法第217條第1項之偽造印章、印文、署押罪，係指無
      製造權而不法摹造而言，若該偽造之印文、署押，本身亦
      足以表示某種特定用意或證明，乃刑法第210條偽造私文
      書罪，其偽造印文、署押之行為，則屬偽造私文書行為之
      一部，不另論罪（最高法院93年度台上字第1451號判決意
      旨可資參照）；又刑法第217條所稱之「偽造署押」，係
      指行為人冒用本人名義在文件上簽名或為民法第3條第3項
      所稱指印之類似簽名之行為者而言，如果僅在空白文書之
      姓名欄，書寫他人之姓名，其作用係識別人稱之用，而無
      簽名或類似與簽名有同一效力之行為者，即非該條所稱之
      署押，既非署押，即不生同法第219條不問屬於犯人與否
      沒收之問題。（最高法院98年度台上字第1809號判決亦可
      參照）。查被告佯以「張文傑」名義與告訴人甲○○、丙○○
      簽立「正式融資合約與現金保管條」，在其上訂立合約人
      「乙方」欄位偽造「張文傑」之簽名各1枚且按捺偽造指
      印各2枚，表示係「張文傑」與其等簽立該合約，願意負
      擔其內容所約定之權利義務，而具法律上之用意，復持之
      行使交付告訴人甲○○、丙○○2人，足使告訴人2人誤信契約
      之權利義務主體乃被告所虛捏之人，致生公共信用法益之
      破壞，是被告所為，應構成行使偽造私文書罪甚明。
（二）又被告於臉書社團以暱稱「文謙」名義刊登貸款廣告等虛
      偽之訊息，對不特定之公眾散布不實之貸款訊息而施以詐
      術，致告訴人甲○○、丙○○2人陷於錯誤，誤信被告有真正
      代為貸款之意思而分別依指示交付保證金，即係以透過網
      際網路之傳播工具對公眾散布不實訊息之方式而詐取財物
      得逞。被告冒用「張文傑」身分，與告訴人2人簽立「正
      式融資合約與現金保管條」，亦是使告訴人2人陷於錯誤
      之詐術；而被告於上開「正式融資合約與現金保管條」上
      簽名、按捺指印等，則係冒用他人名義而行使偽造私文書
      。是核被告所為，分別係犯刑法第339條之4第1項第3款之
      以網際網路對公眾散布而詐欺取財罪及同法第216條、第2
      10條之行使偽造私文書罪。被告在上開「正式融資合約與
      現金保管條」上偽造「張文傑」之簽名及按捺指紋之行為
      ，均係偽造私文書之部分行為，又偽造私文書後持以行使
      ，偽造私文書之低度行為，應為行使偽造私文書之高度行
      為所吸收，均不另論罪。被告係以一行為觸犯以網際網路
      對公眾散布而詐欺取財罪及行使偽造私文書罪，為想像競
      合犯，應依刑法第55條前段規定，從一重之以網際網路對
      公眾散布而詐欺取財罪處斷。被告上開所犯2次以網際網
      路對公眾散布而詐欺取財罪，犯意各別、行為互殊，應予
      分論併罰。
（三）另被告前因公共危險案件，經本院以108年度交簡字第272
      2號判決判處有期徒刑2月確定，於109年1月30日執行完畢
      等情，有卷附臺灣高等法院被告前案紀錄表可稽，其受有
      期徒刑之執行完畢，5年以內故意再犯本件有期徒刑以上
      之罪，依刑法第47條第1項規定，雖為累犯。然本院依司
      法院大法官會議釋字第775號解釋，審酌被告前開所犯刑
      責為酒後駕車之公共危險罪，與其於本案中所犯詐欺取財
      及傷害等罪之罪質及侵害法益均不同、情節亦有異，難認
      被告有特別惡性或對刑罰反應力薄弱之情形，為避免發生
      被告所受之刑罰超過其所應負擔罪責，導致其人身自由因
      此遭受過苛之侵害所生罪刑不相當之情形，爰不予加重，
      併此敘明。　　　　　　
（四）爰審酌被告正值年輕，非無謀生能力，其不思以合法途徑
      賺取錢財，卻以上開方式詐騙牟利，漠視他人之財產權益
      ，並佯以「張文傑」名義與並告訴人甲○○、丙○○2人簽立
      「正式融資合約與現金保管條」，以取信告訴人2人，足
      生損害「張文傑」與告訴人2人，所為破壞正常交易秩序
      與公共信用，殊有不該，益見其無視法紀，所為應予非難
      。復考量被告坦承全部犯行之犯後態度，及其自陳教育程
      度為大學肄業、未婚，育有1名未成年子女，現由其父母
      親照顧、入監前從事融資工作、月收入約新臺幣（下同）
      7、8萬元（本院卷第50頁），暨其犯罪動機、目的、手段
      、參與程度、所生損害與迄今均未賠償告訴人2人等一切
      具體情狀，分別量處如主文所示之刑，並定應執行刑如主
      文所示。　　
四、沒收部分：
（一）按偽造之印章、印文或署押，不問屬於犯人與否，沒收之
      ，刑法第219條定有明文。查109年3月6日「正式融資合約
      與現金保管條」各1份（警卷第27至28、31至32頁）上訂
      立合約人「乙方」欄位所偽造「張文傑」之簽名各1枚及
      按捺偽造之指印各2枚（共計簽名2枚、指印4枚），既屬
      偽造之署押，均應依刑法第219條規定，不問屬於犯人與
      否，宣告沒收。至上開「正式融資合約與現金保管條」等
      文件均經被告交付告訴人2人而行使之，已非屬被告所有
      之物，故不予宣告沒收，附此敘明。
（二）被告犯本案犯行所詐得之款項共計5萬元，業遭被告全數
      花用完畢（本院卷第49頁），及扣案告訴人甲○○所簽立之
      本票1張（票號：WG0000000號，警卷第29頁）、告訴人丙○○所簽立之本票1張（票號：WG0000000號，警卷第33頁）
      ，均為被告之犯罪所得，除告訴人2人所簽立之本票2張均
      已歸還，有上開贓物認領保管單2紙附卷可憑，不予宣告
      沒收外，其餘均應依刑法第38條之1第1項前段規定宣告沒
      收，且其所詐得款項部分因未扣案，於全部或一部不能沒
      收或不宜執行沒收時，則應依同條第3項規定，追徵其價
      額。惟本件沒收，不影響於第三人對沒收標的之權利或因
      犯罪而得行使之債權，仍得依相關法律規定辦理，併此指
      明。　　　　　　　
據上論斷，應依刑事訴訟法第273條之1第1項、第299條第1項前
段、第310條之2、第454條第2項，刑法第216條、第210條、第33
9條之4第1項第3款、第55條、第51條第5款、第219條、第38條之
1第1項前段、第3項，刑法施行法第1條之1第1項，判決如主文。
本案經檢察官林朝文偵查起訴，檢察官乙○○到庭執行職務。
中　　華　　民　　國　　111 　年　　8 　　月　　22　　日
　　　　　　　　　刑事第十四庭  法　官　林岳葳
以上正本證明與原本無異
如不服本判決應於收受本判後20日內向本院提出上訴書狀，並應
敘述具體理由。其未敘述上訴理由者，應於上訴期間屆滿後20日
內向本院補提理由書狀（均須按他造當事人之人數附繕本）「切
勿逕送上級法院」。
  　　　　　　　　　　　　　　　書記官　黃得勝
中　　華　　民　　國　　111 　年　　8 　　月　　22　　日

附錄本案論罪科刑法條：
中華民國刑法第216條
（行使偽造變造或登載不實之文書罪）
行使第210條至第215條之文書者，依偽造、變造文書或登載不實
事項或使登載不實事項之規定處斷。

中華民國刑法第210條
（偽造變造私文書罪）
偽造、變造私文書，足以生損害於公眾或他人者，處5年以下有
期徒刑。
對於十四歲以上未滿十六歲之男女為猥褻之行為者，處3年以下
有期徒刑。
第1項、第3項之未遂犯罰之。

中華民國刑法第339條之4
（加重詐欺罪）
犯第339條詐欺罪而有下列情形之一者，處1年以上7年以下有期
徒刑，得併科1百萬元以下罰金：
一、冒用政府機關或公務員名義犯之。
二、三人以上共同犯之。
三、以廣播電視、電子通訊、網際網路或其他媒體等傳播工具，
    對公眾散布而犯之。
前項之未遂犯罰之。


附件：
臺灣臺南地方檢察署檢察官起訴書
                                   109年度偵緝字第1012號
　　被　　　告　丁○○　男　25歲（民國00年0月00日生）
　　　　　　　　　　　　住○○市○區○○○路0段00巷0弄0 號
                        (另案在法務部○○○○○○○執行)
　　　　　　　　　　　　國民身分證統一編號：Z000000000號
上列被告因詐欺等案件，已經偵查終結，認應該提起公訴，茲將
犯罪事實及證據並所犯法條分敘如下：
　　　　犯罪事實
一、丁○○明知其並無貸予款項之真意，竟意圖為自己不法之所有
    ，基於以網際網路對公眾散布而詐欺取財及偽造私文書復持
    以行使之犯意，於民國109年3月6日前某日，以暱稱「文謙
    」之名義在臉書社群網站上刊登貸款廣告之虛偽訊息供不特
    定人瀏覽，經甲○○、丙○○閱覽該廣告後，與丁○○取得聯絡，
    丁○○則經由LINE通訊軟體向其等佯稱：借新臺幣(下同)50萬
    元以內，需提供5萬元保證金，其後會將貸款款項連同保證
    金匯至指定帳戶云云，經雙方商議後，丁○○佯稱同意其等僅
    各繳納2萬5,000元之保證金即可辦理，致甲○○、丙○○陷於錯
    誤，於109年3月6日16時許，在臺南市○○區○○路000號「85度
    C」咖啡店，各交付2萬5000元予丁○○收受，丁○○並佯以「張
    文傑」名義與其等簽立「正式融資合約與現金保管條」，而
    於訂立合約人「乙方」欄位偽造「張文傑」之簽名各1枚且
    按捺偽造指印各2枚後，分別交付甲○○、丙○○而行使之，藉
    以取信甲○○、丙○○，足生損害「張文傑」與甲○○、丙○○之權
    益。嗣甲○○、丙○○事後因未能取得其等之貸款款項，始知受
    騙，並報警處理而查知上情。
二、案經甲○○、丙○○訴由臺南市政府警察局第二分局報告偵辦。
　　　　證據並所犯法條
一、證據清單及待證事實：
編號      證據清單           待證事實   1 被告丁○○之供述 被告坦承以上開手法詐騙告訴人甲○○、丙○○等事實。   2 證人即告訴人甲○○、丙○○於警詢之證述 被告上開犯罪事實。   3 被告刊登在臉書社群網 站之貸款廣告列印資料、告訴人2人與被告之LINE通訊軟體對話紀錄列印資料、臺南市政府警察局第二分局扣押筆錄、扣押物品目錄表各1份、「正式融資合約與現金保管條」影本2份及面額48萬元、43萬元本票影本各1紙等 被告上開犯罪事實。   4 臺灣臺南地方法院110 年度訴字第397號判決書1份 被告曾以類似手法詐騙其他被害人之事實。 
二、核被告所為，係犯刑法第339條之4第1項第3款之以網際網路
    對公眾散布而詐欺取財罪嫌及同法第216條、第210條之行使
    偽造私文書罪嫌，其係以一行為觸犯上開2嫌罪，為想像競
    合犯，請依刑法第55條前段規定，從一重之以網際網路對公
    眾散布而詐欺取財罪處斷；又被告所為詐騙告訴人2人之犯
    行間，犯意各別，行為互異，請予分論併罰。被告向告訴人
    2人所詐得合計5萬元，係其犯罪所得，請依刑法第38條之1
    第1項前段、第3項之規定，宣告沒收之，於全部或一部不能
    沒收或不宜執行沒收時，追徵其價額。至上開被告所偽造「
    張文傑」之簽名共2枚及按捺偽造之指印共4枚，係屬偽造之
    署押，請依刑法第219條規定，予以宣告沒收。
三、依刑事訴訟法第251條第1項提起公訴。
　　此　致
臺灣臺南地方法院
中　　華　　民　　國　 111　　年　　6 　　月　　24　　日
　　　　　　　　　　　　　　　檢察官  林  朝  文
本件證明與原本無異
中　　華　　民　　國　 111　　年　　7 　　月　　1　　 日
　　　　　　　　　　　　　　　書記官　黃　琳　琳
附錄本案所犯法條：
中華民國刑法第210條
（偽造變造私文書罪）
偽造、變造私文書，足以生損害於公眾或他人者，處 5 年以下
有期徒刑。
中華民國刑法第216條
（行使偽造變造或登載不實之文書罪）
行使第 210 條至第 215 條之文書者，依偽造、變造文書或登載
不實事項或使登載不實事項之規定處斷。
中華民國刑法第339條之4
犯第 339 條詐欺罪而有下列情形之一者，處 1 年以上 7 年以
下有期徒刑，得併科 1 百萬元以下罰金：
一、冒用政府機關或公務員名義犯之。
二、三人以上共同犯之。
三、以廣播電視、電子通訊、網際網路或其他媒體等傳播工具，
    對公眾散布而犯之。
前項之未遂犯罰之。